【裁判字號】    98,上易,871
【裁判日期】    990413
【裁判案由】    損害賠償
【裁判全文】
臺灣高等法院民事判決                 98年度上易字第871號
上  訴  人  吉陞科技股份有限公司
法定代理人  乙○○
訴訟代理人  陳凱平律師
被上 訴 人  新竹縣政府警察局
法定代理人  甲○○
訴訟代理人  王彩又律師
            許美麗律師
            張淑美律師
上列當事人間損害賠償事件，上訴人對於中華民國98年8月7日臺
灣新竹地方法院98年度訴字第340 號第一審判決提起上訴，本院
於99年3月30日言詞辯論終結，判決如下：
    主      文
上訴駁回。
第二審訴訟費用由上訴人負擔。
    事實及理由
一、被上訴人主張：兩造於民國94年8月3日簽立新竹縣警察局交
    通違規案件委外入案作業契約（下稱系爭契約），由被上訴
    人將交通違規案件之作業，委由上訴人處理，依系爭契約第
    2條(三)C-1類(一)之約定，上訴人應處理：1.違規影像擷取；2.
    違規影像回傳、資料收集、整理、編號、產生舉發認證檔；
    3.經由車牌辨識系統產生違規影像檔送件供交通隊認證；4.
    違規影像資料收件整理建檔等工作。再依系爭契約第9條(四)
    約定，上訴人應於簽約後3 個月內，在省道台一線53.5公里
    （南下）、台三線牛攔河口（南下）等2 處地點，完成所有
    設備之建置事宜。嗣上訴人於上開地點設置雷達測速儀，且
    自行加工連結攝錄影鏡頭組及錄影電磁儲存設備等（下稱系
    爭錄影設備），藉以偵測往來車輛超速違規情況並予以取締
    舉發。惟上訴人明知所裝設之雷達測速儀，係被設計在運動
    用途使用，非供執法之用，致上訴人提供之車輛違規超速影
    像資料，部分在大型車或多車經過時，因雷達波受到干擾，
    造成偵測錯誤之情事，又上訴人提供之違規影像，有關車輛
    違規超速之事實，並不能由上訴人另外攝錄之連續錄影檔予
    以佐證，造成被上訴人依據上訴人提供之違規照片進行取締
    舉發時，正確性遭受民眾多方質疑，致被上訴人事後基於正
    義、平等及信賴保護原則，依行政程序法第122 條之規定，
    全面撤銷違規超速罰款處分。上訴人以上開測速儀照相舉發
    違規，自95年6月起至96年8月間止，向被上訴人請款之案件
    共1萬2,544件，被上訴人依系爭契約附件「新竹縣警察局交
    通違規案件入案作業委託服務單價分析表」（下稱單價分析
    表）C-1類之單價以每件新臺幣（下同）155.41 元計算報酬
    ，已給付上訴人報酬共194萬9,463元；又寄發違規通知單之
    郵資費用係由被上訴人負擔，以雙掛號寄發，郵資每件34元
    計算，被上訴人共負擔郵資42萬6,496 元；另被上訴人因撤
    銷罰單通知民眾辦理退款，又額外支出郵資費用，第一次以
    單掛號寄發通知，共支出31萬3,600 元，第二次通知以雙掛
    號寄出，共1,362件，計4萬6,308 元，總計被上訴人因上訴
    人履約之瑕疵，受有273萬5,867元之損害。爰依系爭契約第
    12條(四)之約定，求為判命上訴人賠償上開損害金額，及自起
    訴狀繕本送達翌日起至清償日止，按年息5%計算之利息；並
    願供擔保請准宣告假執行。對上訴人之上訴，聲明：上訴駁
    回。
二、上訴人則以：系爭契約第12條(四)之約定係規範驗收事項，被
    上訴人以之為本件請求權基礎，容有疑問，且系爭勞務工作
    ，業經被上訴人於94年12月間驗收通過，並給付報酬。被上
    訴人所提聯合報之報導、車號3U-6401 號自小客車實際上未
    超速、臺灣新竹地方法院檢察署(下稱新竹地檢署)96他字第
    1899號偵查卷宗所附照片、證人陳光逢、張黃月英、鍾昭米
    、魏煥彬之證詞等，均不足認上訴人所提供之數據及影像有
    錯誤；又車牌JK-6585、5G-3135、9561-FN、5H-0895、8528
    -MV 號自用小客車舉發案件，均為申訴案件，並非確認為未
    超速之案件，原審勘驗內容，為當時現場車輛行駛時所拍攝
    如影片般之流動影像，任何人均無法以目測即判斷該車輛是
    否超速。系爭契約為勞務採購契約，而非設備採購契約，且
    招標文件及合約書中均未規定應使用所謂「執法用」之測速
    儀，系爭雷達測速儀本身用途即為測速使用，依據美國原廠
    STALKER 公司來函，系爭雷達測速儀能使用在交通工具的測
    速功能，而系爭雷達測速儀經數次測試，均為準確，其在大
    型車或多車經過，導致受到干擾致測速發生誤差，此乃全世
    界雷達測速儀之共通性質，並非系爭雷達測速儀有何瑕疵。
    縱認系爭雷達測速儀有不準確之情形，本件系爭工作已於94
    年12月間經被上訴人驗收合格，並於95年1月2日發函上訴人
    ，其遲至97年5月26日始提起本件訴訟，已逾民法第498條規
    定之一年除斥期間，不得再主張損害賠償；又如以工作交付
    時點而論，被上訴人亦僅得請求自96年6月以後之2,613件，
    共計15萬4,167 元等語，資為抗辯。原審判決上訴人應給付
    被上訴人78萬6,404元，及自97年6月19日起至清償日止，按
    年息5%計算之利息；並駁回被上訴人其餘請求。上訴人不服
    提起上訴，上訴聲明：(一)原判決不利於上訴人部分廢棄；(二)
    上開廢棄部分，被上訴人於第一審之訴及假執行之聲請均駁
    回；(三)願供擔保請准宣告假執行。
三、查被上訴人主張兩造於94年8月3日簽訂系爭契約，由被上訴
    人將交通違規案件之作業，委由上訴人處理，依系爭契約第
    2條(三)C-1類(一)之約定，上訴人應處理：1.違規影像擷取；2.
    違規影像回傳、資料收集、整理、編號、產生舉發認證檔；
    3.經由車牌辨識系統產生違規影像檔送件供交通隊認證；4.
    違規影像資料收件整理建檔等工作；再依系爭契約第9 條(四)
    約定，上訴人應於簽約後3個月內，在省道台一線53.5 公里
    （南下）、台三線57.5公里牛攔河口（南下）等2 處地點，
    完成所有設備之建置事宜；嗣上訴人於上開地點設置雷達測
    速儀，且自行加工連結系爭錄影設備，藉以偵測往來車輛超
    速違規情況並予以取締舉發，惟上訴人所裝設之系爭雷達測
    速儀，係被設計在運動用途使用，非供執法之用；又依系爭
    契約單價分析表所示C-1類每件單價為155.41元，上訴人自9
    5年6月起至96年8月間止，向被上訴人請款之案件共1萬2,54
    4 件，被上訴人已給付上訴人報酬共194萬9,463元，寄發違
    規通知單之郵資費用係由被上訴人負擔，單掛號郵資每件25
    元，雙掛號郵資每件34元；被上訴人因一再遭民眾陳情、質
    疑系爭雷達測速儀不準確，於96年10月1 日測試後即予停用
    ，並全面撤銷違規超速罰款處分，通知受罰民眾辦理退款等
    事實。業據其提出系爭契約書、美國STALKER 公司網頁資料
    、上開公司回函、被上訴人97年3月10日竹縣警交字第09730
    02904號函、被上訴人97年3月11日竹縣警交字第0973002964
    號函、請領金額明細表、特約郵件郵費收據為證，並為上訴
    人所不爭執，應堪信為真。
四、被上訴人主張上訴人依其所裝設系爭雷達測速儀偵測提供予
    被上訴人作為舉發車輛超速之數據資料，有諸多錯誤之事實
    ，業據其提出96年10月2 日聯合報之報導、原法院96年度交
    聲字第245號交通事件裁定、台三線57.5K96年4 月13日光碟
    、錄影畫面影像7張、JK- 6585車號之違規影像、台三線57.
    5K申訴326-430案之光碟、5G-3135車號之違規影像、9561-F
    N 車號之違規影像、5H-0895車號之違規影像、台三線57.5K
    申訴431-518、A1-A24 案之光碟為證，並舉證人陳光逢、張
    黃月英、鍾昭米、魏煥彬證述在卷。雖為上訴人所否認，惟
    查：
  (一)原法院96年度交聲字第245 號交通事件裁定之案件事實為受
    罰人劉秀蘭於96年4月13日上午8時33分許，駕駛之車牌3U-6
    401 號自用小客車，在台三線57.5公里處，經測得時速73公
    里，超速13公里。觀諸上開車輛之違規影像（原審卷(一)第83
    至85頁）所示，該車係由路旁以約40度夾角切入車道，車速
    當無可能達時速73公里，且經原審勘驗該車輛之錄影畫面，
    該車在8 點33分31秒時在路肩處，至38秒時才完全切入外線
    車道，有原審97年9月16日調解程序筆錄(原審卷(一)第105頁)
    在卷可稽，該車以7 秒鐘之時間始切入車道，足見該車實無
    可能時速達73公里，原法院交通法庭亦在審酌證人即實際駕
    駛者謝忠龍、警員羅國方之證詞後，撤銷原交通裁罰處分。
    上訴人雖辯稱上開車輛遭取締時，為同一攝影畫面中出現兩
    台以上車輛之情形，無以判讀究為何車超速，並非上訴人提
    供予被上訴人作為取締依據之數據及影像有錯誤云云。惟上
    訴人確提供上開車輛有超速違規之數據資料予被上訴人，為
    兩造所不爭執，然既無法判讀又將上開車輛之影像及數據列
    為違規資料，送交被上訴人裁罰，非屬提供之資料錯誤為何
    ，上訴人所辯，並不足採。
  (二)經原審勘驗申訴爭議案件之光碟所示，車牌JK-6585、5G-31
    35號之出現時間，與系爭雷達測速儀所測違規之時間不符，
    車牌9561-FN、5H-0895號之違規時間，連續畫面中並無任何
    車輛出現，另有時間相同車輛不同，或時間不同車輛卻相同
    等情，有原審上開期日調解程序筆錄（原審卷(一)第105至106
    頁）在卷可查，足見於違規案件發生爭議時，亦無法由上訴
    人提供之錄影連續畫面予以釐清。上訴人雖辯稱上開車輛均
    為申訴案件，並非確認未超速，勘驗內容所見為如影片般之
    流動般之畫面，無法目測判斷是否超速云云。惟上開錄影畫
    面既係在協助釐清車輛是否違規，其出現時間不符，或於偵
    測違規時間未出現，其違規舉發屬即有瑕疵，難以憑之裁罰
    ，上訴人上開所辯云云，並不足採。上訴人雖又辯稱因系爭
    雷達測速系統與系爭錄影設備系統為不同獨立之系統，因未
    將各系統時間調為相同所致云云。惟被上訴人為執法單位，
    其行為務求精準減少爭議，應為上訴人所明知，系爭錄影設
    備系統既有協助釐清系爭雷達測速儀偵測違規事件爭議功能
    ，即應將系統時間調成一致，其不一致亦可歸責於上訴人所
    致，尚難以此為上訴人有利之認定。
  (三)另參以本院依職權所調閱新竹地檢署96年度他字第1899號案
    卷內，所附之多張由上訴人以系爭雷達測速儀在省道台三線
    南下57.5公里處偵測之超速違規照片所示，車牌9095-HJ 號
    汽車由路旁剛開出，時速應不可能達違規照片所示之時速77
    公里(該案卷第61頁）；車牌JW-3205號汽車係從車道開出，
    再駛入車道，其開出車道時應已減速，時速不致照片所示之
    時速89公里(見該案卷第62頁）；車牌V6-6770號汽車於18時
    28分46秒、47秒時所在之位置距離甚短，且該車為小貨車，
    實難認其時速會高達105 公里（該案卷第70頁）；車牌5395
    -RN 號汽車在8時19分54秒、8時20分02秒、03秒之位置距離
    相近，且該車為小客貨車，難認其時速高達89公里（該案卷
    第75頁)；車牌3F-3607號自小貨車，當時時間為上午9時7分
    ，車速不可能高達時速112 公里(該案卷第77頁)。亦足證上
    訴人所提供車輛違規數據資料有誤。上訴人雖辯稱上開照片
    僅為靜態照片，根本無從目測即判解照片中車輛行速若干云
    云。然查，上開車輛之照片固屬靜態，但從照片中車輛之位
    置、行進狀態及時間差之比對，並參以車輛之種類及及當時
    環境等客觀因素，以吾人日常生活上對於車行速度之經驗法
    則，雖無法精確判斷車行速度，但非不可看出照片上所示之
    速度是否合理，本件上開違規照片所示車輛之速度，有如何
    不合理之處，業如上述，上訴人上開所辯云云，亦非足採。
  (四)證人張黃月英證稱其住台三線南下57.5公里前，曾被測得時
    速98.5公里而遭罰，但從該測速器到其住處需右轉，其屋前
    為田埂路，道路狹小，不可能那麼快，該處前有預告測速照
    相，不可能會超速等語(原審卷(一)第186頁反面至187頁正面)
    。證人鍾昭米證稱其工廠大門口就是測速照相儀，也就是在
    證人張黃月英住處對面，曾藍下班時被測得時速73公里遭罰
    ，惟從其大門到測速器距離約20公尺，實不可能開快車等語
    (原審卷第187頁反面至188頁反面)。證人魏煥彬證稱其住處
    距台三線南下57.5公里處約1公里，96年4月間遭開罰一次，
    同年7月或8月間再被開二次罰單，當時時速應只有50至60公
    里，因為測速器前有標示，第一次有可能沒有注意到，但被
    罰之後，即予注意，第二、三次不可能又超速等語（原審卷
    (一)第189頁正面及反面)。證人陳光逢證稱其住處離台三線南
    下57.5公里約1.5公里處，其女陳郁媛96年6月間曾被開一張
    罰單，車速70幾公里，但事實上當時時速僅50至60公里，因
    為從住家到她上班之竹東台三線上，好幾個路段都限速50公
    里，從未被開過罰單，該處在測速器前有標示，顯示限速60
    公里，且雷達測速儀很明顯，一看就知道，陳郁媛在96年 1
    月初曾因未繫安全帶被照到，所以也知道該處有測速器等語
    (原審卷(一)第185頁反面至186頁反面)。上訴人雖辯稱上開證
    人所述，或為聽聞他人轉述，或為證人個人意見及推測之詞
    ，不足採信云云。惟上開證人所述自己所駕或親屬所駕車輛
    確曾因超速遭罰，有超速違規紀錄在卷可按（原審卷(二)第21
    至27頁)，再參以系爭雷達測速儀之前約280公尺處，設有警
    告標誌，標明速限為時速60公里，及「前有測速照相，請減
    速慢行」之警語，該雷達測速儀之位置明顯，不難發現，住
    於附近且先前已遭該雷達測速儀照過超速者，於再次開車經
    過時，應無不注意減速慢行，避免再次遭罰，且證人張黃月
    英住於系爭雷達測速儀旁，鍾昭米之工廠位於對面，衡情其
    二人開車行經該雷達測速儀時，非返回即為外出，其返回時
    ，將臨目的地，必然減速，其外出時，亦無可能一起動時速
    即達70公里以上，足認上開證人之證詞堪予採信。
  (五)綜上所述，被上訴人主張上訴人提出之給付有瑕疵等情，應
    堪採信。
五、上訴人復辯稱系爭契約未約定其應提供「執法用」之雷達測
    速儀，系爭雷達測速儀經檢驗及測試，均為準確，雷達測速
    儀於多車或大型車經過之情況下，會產生不明干擾因素，為
    全世界雷達測速儀之共同性質云云，雖提出經濟部標準檢驗
    局95年11月24日檢定合格證書、被上訴人調查雷達測速儀第
    六次專案小組會議資料、96年10月2 日聯合報及自由時報剪
    報影本、96年10月2 日經濟部標準檢驗局新竹分局派員檢驗
    合格照片、兩造於96年10月30日及31日開會討論錄音光碟及
    譯文、內政部警政署95年度「規畫建立感應式線圈測速儀之
    檢校與管理機制工作」案交通測速器材教育訓練教材為證，
    復舉證人謝雯瑤、蔡文琮及徐棻之證詞為據。惟查，系爭雷
    達測速儀雖得使用於交通工具之測速，但不適用於執法，且
    不應將其用於執法測速，有出產該測速儀之美國STALKER 公
    司網頁及信函(原審卷(一)27至30頁)在卷足稽，上訴人在參與
    被上訴人本項業務之投標前，對採用何種類型之機器關係其
    成本及競標之價格，當經過其審慎評估，且由上訴人登記之
    營業項目以觀，其對於機器廠牌、性能及價格等，應無不知
    之理，又被上訴人係交通執法單位，本件履約內容又係交通
    違規事件之舉發，影響人民權益至鉅，且易引發糾紛，為上
    訴人所明知，在雷達測速儀有執法用與非執法用之類型下，
    選擇何者可避免糾紛，不言而諭，經濟部標準檢驗局就雷達
    測速儀之定義及分類，雖未區分執法用及非執法用，然僅為
    該局之定義及分類，並不足以之認定上訴人得提供非執法用
    之雷達測速儀，上訴人所稱全世界只有該美國廠商將雷達測
    速儀區分為執法用與非執法用云云，其未舉證以實其說，尚
    難採信，況廠商既有執法用與非執法用之不同類型機器，其
    產品功能、價格等必然有所區隔及差異，否則即無區分之必
    要；上訴人另稱其所購置之雷達測速儀較執法用之價格高出
    許多云云，然觀諸上訴人所提出價格較便宜之測速儀網頁，
    其上亦未標明執法用，且該機型之雷達波頻是否適合我國環
    境等，均無所知，況價格之高低與其適合之用途，無必然之
    關聯。次查，爭雷達測速儀雖經檢驗合格或測試正確，然並
    無解於系爭雷達測速儀偵測之數據有前開所述之瑕疵，上訴
    人負責人與被上訴人之人員於96年10月30日及31日協商討論
    ，並無正式會議紀錄，顯係兩造非正式討論以協商本件衍生
    之爭議之解決方案，被上訴人所屬相關人員之發言，究係個
    人意見或有權代表其機關之意見，亦有所不明，況當日並無
    留下會議紀錄或書面結論，足見雙方並未達成共識，且上訴
    人予以錄音，顯見其於會議之前即有所圖，該二日協商討論
    之光碟及譯文，亦非得為上訴人有利之證明，而系爭雷達測
    速儀於96年10月1 日測試之情形為何，證人陳光逢、鍾昭米
    、魏渙彬所述與證人蔡文琮、徐棻所述不盡相同，聯合報及
    自由時報之報導亦然，惟證人之證詞或免誇大或隨時間之經
    過而不清，但陳光逢、魏渙彬及徐棻均證述有一輛預伴混凝
    土車經過發生不準確之情形，蔡文琮雖證稱當日未靠近儀表
    板，但當時聽聞圍觀民眾如此陳述，此部分互核相符，應堪
    採信，參以當日測試後，立即停用系爭雷達測速儀，足見該
    雷達測速儀當時測試之結果，應有疑義，未能服眾。再查，
    經原審勘驗爭議事件之錄影畫面及偵測超速之照片，諸如車
    牌JK-6585、5G-3135號汽車，並無同時出現有多車或大車經
    過之情形，且該等連續畫面內所出現該二部自小客車之時間
    ，亦與偵測到超速之該二張單張照片內所顯示該二輛自小客
    車超速之時間點亦有不同，車牌9561-FN、5H-0895號汽車，
    於連續錄影畫面內，並未看到該二輛汽車出現，更遑論有所
    謂出現多車或大車經過之情形，有原審97年9 月16日調解期
    日筆錄可考，原審復就證人鍾昭米所駕車牌8528-MV 號汽車
    之96年6 月27日17時26分之違規影像畫面勘驗結果，該車於
    該日17時25分38秒出現時，畫面中並無多輛自小客車或大車
    出現之情形，有該光碟附卷足憑（附於原審卷(一)第82頁證物
    袋內，編號A12)，顯見系爭雷達測速儀偵測結果不正確，並
    非全然係多車或大車經過之干擾因素所致。綜上所述，上訴
    人上開所辯，洵無足取。
六、按承攬人完成工作，應使其具備約定之品質，及無減少或滅
    失價值或不適於通常或約定使用之瑕疵，民法第492條第1項
    定有明文。此項承攬人之瑕疵擔保責任係法定責任，不以承
    攬人具有過失為必要；若交付之工作物，有可歸責於承攬人
    之事由致生之瑕疵，則亦發生不完全給付之債務不履行問題
    。又民法第495 條所規定之損害賠償不包括加害給付之損害
    ；承攬工作物因可歸責於承攬人之事由，致工作物發生瑕疵
    ，定作人之損害賠償請求權，其行使期間，民法債編各論基
    於承攬之性質及法律安定性，於第514條第1項既已定有短期
    時效，自應優先適用(最高法院最高法院96年度第8次民事庭
    會議決議參照)。查：
  (一)本件上訴人依系爭契約有建置違規數位影像建置系統之義務
    ，並於系統建置完畢後，依該系統違規影像之擷取、整理等
    工作，並按月交付予被上訴人，係屬承攬與勞務提供之混合
    契約，就勞務工作部分，上訴人並非受僱於被上訴人，與僱
    用契約之性質有間，又上訴人並非以自己之名義對外為之，
    亦與委任契約之性質不同，而就其應完成一定工作之義務而
    言，性質近似於承攬，應類推適用民法關於承攬契約之規定
    。被上訴人雖主張系爭契約無承攬相關規定之適用云云，並
    非可採，況其於原審亦主張系爭契約類似於承攬（原審卷(一)
    第67頁反面）。又上訴人以系爭雷達測速儀之偵測結果，提
    供被上訴人作為其取締包括超速違規舉發案件之重要參考數
    據資料，基於被上訴人執法正確性之要求及考量，上訴人所
    提供予被上訴人之該等數據資料，其準確性之要求即相對地
    應予提高，始符合系爭契約約定之本旨。本件上訴人所提供
    超速違規案件之數據資料，有如前開所述之錯誤情形，所提
    供之連續錄影畫面又不足以協助釐清爭議，該等瑕疵顯係可
    歸責於上訴人之事由所致，被上訴人又難杜民眾悠悠之口，
    其依行政程序法第122條之規定，全面撤銷系爭雷達測速儀
    所偵測即自95年6月起至96年8月間止之超速舉發案件合計12
    ,544件，難謂非屬適當，上訴人辯稱被上訴人不應將全部案
    件撤銷云云，並不足採。本件被上訴人因上訴人之瑕疵給付
    ，撤銷上開違規舉發案件，受有支出郵資之損害，該損害與
    上訴人提出之瑕疵給付間，有相當因果關係，亦堪認定。從
    而，被上訴人依系爭契約第12條(四)之約定，請求上訴人賠償
    其損害，即屬有據。上訴人雖又辯稱系爭契約第12條(四)係屬
    規範驗收之約定，非得為本件請求權基礎，且本件於94年12
    月間驗收通過云云。惟系爭契約第12條之驗收為上訴人提供
    勞務工作內容之驗收，非設備系統之驗收，此觀該條約定文
    義甚明，關於設備系統之驗收則規定於系爭契約第9 條，至
    於上訴人所提出被上訴人95年1月2日竹縣警秘字第09430116
    89號函為設備系統之驗收，觀該函文文義亦明，上訴人上開
    所辯云云，亦非可採。
  (二)上訴人另辯稱依民法第498 條規定，被上訴人已逾一年之除
    斥期間，不得再主張損害賠償云云。被上訴人雖主張上訴人
    此攻擊防禦方法於本院始提出，有違民事訴訟法第447條第1
    項本文之規定等語，惟本件有無上開除斥期間規定之適用，
    攸關兩造之權益至鉅，本院仍為事實審，依本件訴訟標的金
    額，復不得上訴第三審法院，如不許上訴人提出顯失公平，
    依民事訴訟法第447條第1項第6 款規定應許提出。本件上訴
    人所提出之給付係有瑕疵，且其瑕疵係可歸責於上訴人之事
    由所致，既如前述，按諸前揭說明，被上訴人可主張瑕疵擔
    保責任，亦可主張不完全給付之損害賠償責任，本件被上訴
    人自始至終主張依系爭契約第12條第4 款之約定為本件之請
    求，並主張本件無民法第498 條規定之適用，稽其意旨當在
    主張不完全給付之損害賠償，從而本件並無瑕疵發現一年除
    斥期間之適用，且本件被上訴人之損害，依其性質係屬加害
    給付，揆諸前揭說明，該損害賠償亦不屬民法第495 條規定
    之損害賠償，由此觀之，亦無民法第498 條瑕疵發現一年除
    斥期間之適用，上訴人上開所辯云云，並非可採。
  (三)依系爭契約單價分析表之約定，上訴人每件違規舉發得向被
    上訴人請求155.41元之報酬，自95年6月間起96年8月間為止
    ，上訴人請求之件數為12,544件，被上訴人已給付上訴人之
    報酬為1,949,463 元，另被上訴人負擔通知之郵資單掛號每
    件為25元，雙掛號每件為34元，為兩造所不爭執，業如前述
    。被上訴人主張就寄發違規通知，係以雙掛號寄出，此部分
    共計支出郵資42萬6,496元（計算式:34元×12,544件＝426,
    496 元），為上訴人所不爭執，應堪採信；另被上訴人主張
    因撤銷罰單通知民眾辦理退款，又額外支出郵資費用，第一
    次以單掛寄發通知，共支出31萬3,600元（計算式:25元×12
    ,544 元＝313,600元），第二次通知（限第一次通知遭退回
    ）以雙掛號寄出，共1,362件，計4萬6,308元（計算式:34元
    ×1362件＝46,308元），業據其提出特約郵件郵費收據三紙
    （原審卷(一)第34至36頁）在卷足查，上訴人雖質疑第二次通
    知郵件之數量，然依其通知之時間之間隔、數量及被上訴人
    提出96年6 月以後之名冊，被上訴人主張第二次通知郵件之
    數量，應堪採信。合計被上訴人之郵資損害為78萬6,404元(
    即郵資426,496元+359,908元=786,404元)，被上訴人主張上
    訴人應賠償上開損害，應為有理由。至於被上訴人請求上訴
    人返還其所支付之報酬194萬9,463元部分，為被上訴人依系
    爭契約應給付之報酬，該部分核屬民法第494條第1項減少報
    酬或解除契約返還報酬之問題，並非被上訴人所受之損害，
    非得於本件請求，被上訴人此部分之請求，為無理由。
七、綜上所述，被上訴人依系爭契約第12條(四)約定，請求上訴人
    給付78萬6,404元(即郵資426,496元+359,908元=786,404元)
    ，及自起訴狀繕本送達翌日即97年6 月19日起至清償日止按
    年息5%計算之利息部分，係屬有據，應予准許；逾上開部分
    之請求，即非正當，不應准許。就上開請求應准許部分，原
    審判命被上訴人如數給付，並依兩造之聲請，准、免假執行
    之宣告；就不應准許部分，判決駁回被上訴人之訴及該部分
    假執行之聲請，均無不合。上訴意旨指摘原判決不當，求予
    廢棄改判，為無理由，應予駁回。又本判決所命之給付未逾
    150 萬元，不得上訴第三審法院，無依上訴人之聲請，宣告
    免假執行之必要，併予敘明。
八、本件事證已明，兩造其餘攻擊防禦方法及未經援用之證據，
    均無礙本院前述認定，無一一論述之必要，併予敘明。
九、據上論結，上訴為無理由。依民事訴訟法第449條第1項、第
    78條，判決如主文。
中    華    民    國    99    年    4     月    13    日
                    民事第11庭
                        審判長法  官  鄭雅萍
                              法  官  詹文馨
                              法  官  劉坤典
正本係照原本作成。
不得上訴。
中    華    民    國    99    年    4     月    13    日
                              書記官  劉育妃

司法院資訊處製作；財團法人民間司法改革基金會備份。
